【裁判字號】    91,上易,2139
【裁判日期】    920225
【裁判案由】    詐欺
【裁判全文】
臺灣高等法院臺中分院刑事判決                  九十一年度上易字第二一三九號
    上  訴  人  臺灣臺中地方法院檢察署檢察官
    被      告  丁  ○
    選任辯護人  甘龍強  律師
右上訴人因被告詐欺案件，不服臺灣臺中地方法院九十年度易字第三六二八號中華民
國九十一年十月八日第一審判決（起訴案號：臺灣臺中地方法院檢察署九十年度偵續
字第二○六號），提起上訴，本院判決如左：
    主    文
上訴駁回。
    理    由
一、公訴意旨略以：被告丁○為乙○○（另案經臺灣高等法院判決有期徒刑四年確定
    ）胞姐，乙○○與被告共同意圖為自己不法所有，共同自民國八十六年八月間，
    以乙○○名義自任為會首，召集互助員，以會養會，已無資力，仍由被告丁○向
    甲○○佯稱利息優厚云云，使甲○○陷於錯誤而參與，每會新台幣（下同）一萬
    元，會期自八十六年八月二十五日起至九十年五月間止，計八十一會之互助會二
    會，惟各互助會標會時，乙○○則詐稱其他會員標金較高，被其他會員標走，致
    使其他會員參與標會時均無法得標；乙○○再透過被告向甲○○收取會款，以此
    詐術詐取甲○○之會款約七十萬元花用，嗣至八十八年二月間，乙○○、被告即
    予宣告停會，並避不處理前揭互助會，因認被告涉犯刑法第三百三十九條第一項
    之詐欺取財罪嫌。
二按犯罪事實應依證據認定之，無證據不得推定其犯罪事實；又不能證明被告犯罪
    或其行為不罰者，應諭知無罪之判決，刑事訴訟法第一百五十四條第三百零一
    條第一項分別定有明文。而認定犯罪事實，所憑之證據，雖不以直接證據為限，
    間接證據亦包括在內，然無論直接或間接證據，其為訴訟上之證明，須於通常一
    般之人均不致於有所懷疑，而得確信其為真實之程度者，始得據之為有罪之認定
    ，倘其證明尚未達到此一程度，而有合理性懷疑之存在時，即無從為有罪之認定
    （最高法院七十六年度臺上字第四九八六號判例參照）。且告訴人之告訴，係以
    使被告受刑事訴追為目的，是其陳述是否與事實相符，仍應調查其他證據以資審
    認；而認定不利於被告之事實，須依積極證據，苟積極證據不足為不利於被告事
    實之認定時，即應為有利於被告之認定，更不必有何有利之證據，此有最高法院
    五十二年度臺上字第一三○○號、三十年度上字第八一六號判例可資參照。另按
    刑法第三百三十九條第一項詐欺罪之成立，以意圖為自己或第三人不法所有，以
    詐術使人將本人或第三人之物交付為要件。所謂以詐術使人交付，必須被詐欺人
    因其詐術而陷於錯誤，若其所用方法，不能認為詐術，亦不致使人陷於錯誤，即
    不構成該罪。（最高法院四十六年度臺上字第二六○號判例參照）。
三、公訴意旨認被告涉犯詐欺罪嫌，無非以前開事實業據告訴人甲○○指訴明確，並
    有互助會名冊影本在卷可稽，且告訴人與乙○○並不認識，若非被告詐術誘引、
    保證，告訴人豈會參與遠在臺北縣板橋市之互助會等情為其主要論罪依據。
四、訊據被告丁○固不諱言伊與乙○○係姊弟關係，因伊跟乙○○之互助會已經很久
    ，告訴人甲○○與伊是親戚，平日有聊及臺北的互助會利潤比較好，告訴人聽了
    有要求若有此機會要告訴她，剛好於八十六年底，伊弟弟乙○○要招募互助會，
    告訴人有聽到，主動提議要參加互助會，伊本人亦有參加一會，告訴人的會錢，
    透過伊一同順便匯錢過去給乙○○，伊並無詐騙告訴人的犯意，互助會是告訴人
    為了賺取利息而未標取，且互助會是一直到三十幾會才宣布倒會，伊和伊女兒都
    沒有標取，都是為了賺取利息等語。經查：
  (一)告訴人於告訴狀中指稱被告明知其弟乙○○負有鉅額債務，避債於臺北縣板橋
      市，竟意圖以乙○○為會首使用詐術宣稱「其籌組互助會利息優厚」，引誘不
      知情之第三人陷於錯誤而參加，使告訴人為被告丁○之引誘信為真實，陷於錯
      誤即以夫楊文玉、子楊朝祥名義參加二會，告訴人每次會之會款均由被告經收
      ，而認被告與乙○○共同詐欺，此有前開告訴狀附於臺灣臺中地方法院檢察署
      九十年度發查字第二四六四號偵查卷內可稽；惟告訴人於警訊時指稱：丁○於
      八十六年八月間向我以招民間互助會方式代乙○○招會，每會一萬元：：：由
      八十六年八月二十五日開始至八十八年元月十五日丁○才告訴我乙○○所召之
      互助會倒了等語（見九十年度偵字第一三四七一號偵查卷第九頁反面）；於偵
      查中先指稱：丁○是我的妯娌，他（指丁○）邀我入互助會，乙○○是丁○之
      弟弟，八十六年八月丁○邀我入會，他要當會首，因他是我兄嫂，又是鄰居，
      我才同意，：：：八十八年二月一日，丁○告訴我，會是他弟弟乙○○的，已
      經倒會，：：：一開始參加互助會，他就拿會單給我。：：：八十八年二月一
      日，丁○告訴我乙○○倒會，未說原因，他之前都說會是他弟弟的，均很正常
      等語（見九十年度偵字第一三四七一號偵查卷第三八頁反面、三九頁），再指
      稱：丁○來找我跟互助會，她告訴我要組互助會，有拿會單給我看，總共標了
      四次，而且字跡是丁○的，我以為她是會首，一開始她並沒有告訴我互助會是
      她組的，我一共跟了二會，：：：後來我覺得標太高而起疑心，她告訴我不用
      擔心，剛開始她告訴我是她招的會，標了四次後，拿會單給我看，才知道乙○
      ○是會首，她向我保證她一定會負責，八十八年二月她就告訴我互助會已經結
      束了等語（見九十年度偵續字第二○六號偵查卷第二六頁反面、二七頁）；嗣
      於原審訊問時陳稱：被告在招會時，是向鄰居招的，被告說要招會給他弟弟，
      我們並不認識他弟弟，但被告說認識我就可以了，：：：被告又一直保證錢一
      定會還我，叫我不要擔心，因為被告保證我才跟會，否則我不可能跟一個不認
      識，又住臺北的人，被告在標會的時候，一直說他弟弟很有錢，房子有五棟，
      明知他弟弟已經欠人很多錢，還要我們入會：：：等語（見原審卷九十年十二
      月三日訊問筆錄），於本院訊問時陳稱：我是交了三次的互助會款，被告才拿
      互助會單給我，我看了以後才知道會首是乙○○，我有問被告為什麼會首不是
      被告，被告告訴我不要怕，且他弟弟在臺北有五棟房子很有錢，且互助會是被
      告招募的，被告說他會負責的，所以我才繼續跟下去等語（見本院卷第五十頁
      ），參酌告訴人告訴狀內容暨歷次指訴可知，告訴人所為指訴前後不一，迭有
      矛盾之處如下：１告訴人於提出告訴之初，並未提及被告以會首自居，更未提
      及標了四次會以後，始知會首是乙○○，顯然告訴人對於本件互助會之會首係
      乙○○認識甚明；２告訴人先稱一開始參加互助會，被告就拿會單給告訴人等
      語明確，惟嗣又改稱是標了四次之後，被告才拿會單給告訴人，才知乙○○是
      會首等情，然依卷內告訴人所提出之會單明白載明會首係「乙○○」之名字，
      被告之名字乃列為編號二九之會員名單之一，有該會單附於臺灣臺中地方法院
      檢察署九十年度發查字第二四六四號偵查卷內可稽，況據證人乙○○亦到庭證
      述其係該互助會之會首，被告單純是互助會之會員等語（見本院卷第八七頁）
      ，苟告訴人於參加本件互助會之初，即認為被告係會首始參加該互助會，對於
      被告所提出之會單所列會首並非被告一節，必定會加以質疑，甚至可拒絕參加
      ，其焉有可能在被告亦同列會員之情形下，而經被告口頭保證後，即同意繼續
      跟會而陸續繳交會款達三十餘次之理，況並無積極證據可資證明告訴人所訴被
      告剛開始有告訴彼係會首一節為真，無從以告訴人此部分前後不一之指訴而認
      被告確有此部分詐騙告訴人情事；３告訴人先稱被告乃以乙○○為會首，使用
      詐術宣稱利息優厚誘引告訴人參加本件互助會等語，嗣又稱被告是妯娌，因是
      兄嫂又是鄰居，才同意參加互助會等情，再則稱被告說招會是要招給他弟弟的
      ，有說他弟弟很有錢，且有保證負責才跟會等語，則被告究係自己招募該互助
      會或為其弟弟乙○○招募該互助會？告訴人參加該互助會之原因為何？告訴人
      所訴亦有前後不一之情形，已難盡信，自難僅憑其片面指訴即為不利被告之認
      定。
  (二)次查前開互助會名冊影本僅足證明告訴人以其夫及子之名義參加以乙○○為會
      首之互助會；至告訴人與證人乙○○並不認識，固足證明告訴人之所以參加乙
      ○○之前開互助會係出於被告之介紹，然依告訴人所訴互助會利息優厚、與被
      告係妯娌、鄰居關係或乙○○是否很有錢等，雖為告訴人參加互助會與否之眾
      多考量原因之一，惟乙○○籌組本件互助會一節既屬事實，而被告亦僅係該互
      助會之會員之一，告訴人是否同意參加該互助會，亦由告訴人自行考量後為之
      ，難僅以告訴人原不認識乙○○，是因被告之介紹下始參加一節，即足推認被
      告有何施用詐術誘引、欺騙告訴人參加該互助會，而參加互助會後，本即有繳
      納會款之義務，被告本身亦係該互助會會員，其代收告訴人及其他人應繳納之
      會款後與彼應繳納之會款，一同匯給乙○○，據被告及證人乙○○分別述明在
      卷，且有告訴人提出之電匯通知單影本為證，則被告本人既有連同其應繳納之
      會款與告訴人應繳納之會款，匯款予互助會首乙○○，難認被告有將該互助會
      款納入私有，亦無從認定其有何施用詐術，致告訴人陷於錯誤而交付互助會款
      之行為。
  (三)又查告訴人於警訊時指稱被告於八十六年八月間以招民間互助會之方式代乙○
      ○招會，至八十八年元月十五日告訴人告知乙○○倒會等情（見臺灣臺中地方
      法院檢察署九十年度偵字第一三四七一號卷第九頁反面，告訴人於同卷第三十
      八頁反面則稱係八十八年二月一日告知倒會之事），而告訴人所指稱乙○○倒
      會日期亦核與證人乙○○所涉臺灣高等法院九十一年度上易字第二二號詐欺一
      案刑事判決認定之時間大致相符，有前開判決附卷可憑；則招募互助會當時，
      告訴人早知乙○○係會首乙節業如前述，且乙○○倒會時，被告亦據實以告，
      另參酌證人乙○○倒會後，被告亦未再向告訴人收取任何會款，亦據被告、告
      訴人分述在卷（見原審卷九十一年九月六日訊問筆錄），是在乙○○倒會前之
      會款，被告既本於代收再一起匯款之情形下，代收告訴人應給付會首乙○○之
      會款，而在乙○○倒會後，即未再向告訴人代收會款，難認被告有何施用詐術
      使告訴人陷於錯誤而交付財物之事。
  (四)至前開互助會標會時，乙○○詐稱其他會員標金較高，會已經標走為由，致使
      其他活會會員參與標會時均無法得標；乙○○再透過被告向甲○○收取會款，
      以此詐術詐取甲○○之會款約七十萬元花用等事實，雖經臺灣高等法院審理乙
      ○○所涉九十一年度上易字第二二號詐欺一案認定乙○○涉犯詐欺罪在案，此
      業經本院調閱該案卷查明屬實，復有前開刑事判決在卷可憑，然被告否認有共
      同參與乙○○上揭詐欺會款犯行，證人乙○○亦到庭證實其並沒有要被告幫忙
      招募該互助會，被告單純是互助會之會員等語，參酌前開判決亦未認定本件被
      告有與乙○○間，就詐騙告訴人之行為，有何犯意聯絡及行為分擔，亦難據為
      不利被告之認定。
  (五)再查告訴人於原審聲請傳喚證人何素蘭、謝美鴦、詹哲懿等欲證明被告出面招
      募前開互助會時曾向證人等表示其願全權負責，且其弟乙○○很有錢，不會倒
      債等事實云云。然證人何素蘭於原審訊問時證稱：「（你有無用你女兒陳惠娟
      的名義，參加乙○○所招募的互助會？）有的。（是誰跟你招募的？）是被告
      跟我提起過，他弟弟乙○○在臺北有在招募互助會，利息都比南部的高，她只
      有這樣提過，其他都沒有保證什麼。（參加乙○○互助會的時候，得標的時候
      ，乙○○是否都是開票給你？）是的。（當時被告是不是有跟你說叫你不要拿
      票去交換，被告要替他弟弟負責？）當時被告曾經來跟我提起過，他弟弟因為
      週轉上面有困難，叫我票不要提示，但是他沒有說要替他弟弟負責」等語；證
      人詹哲懿則證稱：「（是不是曾經因被告的招攬，而參加乙○○的互助會？）
      大約是在民國八十四年間，曾經因為被告丁○的招攬，而參加過乙○○為會首
      的互助會，被告在招募的時候，也沒有跟我保證過什麼。（平常在收會錢，你
      都是交給誰？得標的時候會款是誰付給你的？）會錢都是交給被告丁○，得標
      的時候也都是被告丁○付給我的，而且錢都很清楚，沒有什麼糾紛」等語；而
      證人謝美鴦於原審訊問時亦證稱：「（你是否在八十六年時參加乙○○所招的
      互助會？）沒有，被告也沒有跟我招募過，我沒有參加過被告或者是他弟弟乙
      ○○所招募的互助會。（被告是否有跟你招募過？）被告曾經問我是不是要參
      加互助會，我跟他說我不想參加，他就從來沒有再跟我提起過了。他也沒有跟
      我保證過什麼。（被告是不是有跟你說他弟弟很有錢，在臺北有很多房子？）
      被告沒有跟我提起過這一些，因為我沒有錢可以跟，被告也沒有跟我提起過這
      一些」等語（以上均見原審卷九十一年九月六日訊問筆錄）。則由以上證人之
      證言可知，證人何素蘭僅證述被告向其提及乙○○在臺北有招募互助會，利息
      比南部高而已，並未有任何保證情事，至被告偶因乙○○週轉有困難，而要求
      證人何素蘭不要提示票據一節，亦難認與本件被告是否涉有詐欺犯行有關。另
      其餘二位證人均證述並未參加本件互助會，且亦未證述被告有何因招募參加本
      件互助會而為保證或詐騙情事，難認告訴人指訴被告於彼參加互助會時有為保
      證負責一節為真，無從認定被告有施用詐術欺罔告訴人之情事。
  (六)至乙○○於八十三年間固有以臺中縣沙鹿鎮○○○段三四二地號、三四二之一
      地號土地，供擔保抵押向臺中縣沙鹿鎮農會貸款，而由被告充任連帶保證人之
      事實，此有該農會九十一年九月九日沙鎮農會信字第二五一七號函及所附放款
      客戶貸放明細表附於原審卷內可憑。再經本院向臺中縣沙鹿鎮農會查詢結果，
      乙○○最初貸款日期為民國八十三年四月二十一日，有該農會九十二年一月二
      日沙鎮農會信字第三七五八號函一份及所附放款明細資料查詢及列印明細表在
      卷可按，足見乙○○確有借貸事實，然據證人乙○○證述其確實於八十三年間
      就有貸款三百萬元，惟此筆錢和被告無關，係因其要買房子才貸款及做生意週
      轉用等語，而向銀行抵押貸款，乃一般人考量其資金之流通，常有之正常借貸
      程序，尚無從以證人乙○○有此借貸情形，據以推認借款人財務狀況確有問題
      。再參酌該抵押貸款日期既早在八十三年四月間即已發生，而本件招募互助會
      係在八十六年八月間之後之事，難認該二者有何相關，無從據此認定被告明知
      乙○○財務狀況不佳，而施用詐術幫其招募互助會。況民間招募互助會者，大
      皆因須資金週轉始願負遭會員倒債之風險而出面招募互助會，該利息雖較一般
      銀行利率為高，然有風險存在，此亦為參與互助會之各會員所得預知，亦難憑
      乙○○財務狀況不佳，即推論被告有與乙○○共同詐欺之犯意。
  (七)綜上所述，足見被告所辯尚非不可採，此外，別無其他積極證據足資證明被告
      確有公訴人所指之前開詐欺犯行，依前開說明，原審法院認被告犯罪既屬不能
      證明，自應諭知被告無罪之判決，核無違誤，應予維持。
五、檢察官據告訴人之請求上訴意旨略以：查告訴人確因被告之招攬誘引，始參加系
    爭互助會，告訴人與乙○○素不相識，若非因被告之誘引、保證，衡情絕無參與
    由陌生人擔任會首之互助會之可能，原審雖亦認告訴人與乙○○不認識，卻又認
    定告訴人參加互助會僅係出於被告之介紹，前後判決理由亦有矛盾之處，其判決
    自屬違背法令。又依證人詹哲懿及證人謝美鴦所證，足證告訴人參加互助會確係
    因被告出面招攬，而非僅係單純由被告介紹甚明，從被告招攬告訴人參加互助會
    時，非但未明白告知乙○○之財務狀況，且訛稱利息優厚且其弟財力甚豐，致告
    訴人陷於錯誤而加入，原審不察，另證人何素蘭於原審所證，原審誤為係就本件
    互助會而言，自與卷證資料不符，而由證人上開證詞與告訴人所指「被告招會時
    表示利息優厚」等互核相符，益證被告確有施用詐術之情。此外，被告非但施詐
    誘騙告訴人參加互助會，向告訴人收取各期會款，抑且系爭互助會單亦係由被告
    於第四會時，交付告訴人，甚且起會後前三次即八十六年九月十五日、八十六年
    十月一日及八十六年十月十五日得標之標金五千六百元、六千三百元、四千一百
    元亦是由被告親筆所寫，足證被告確有分擔會首之職務，其與乙○○間有犯意之
    連絡及行為分擔，屬於共同正犯。另被告既將互助會借予其弟乙○○投標，其對
    乙○○之財務狀況自難諉為不知，詎其每次向告訴人收取會款時，竟隱瞞上情，
    仍向告訴人表示互助會正常，告訴人標不到會，係因其他會員之標金較高之故，
    致告訴人不疑有他，仍陸續繳納會錢，致損失高達七十萬元，被告自有詐欺犯行
    等語。惟查：
  (一)上揭互助會單上所載會首確係乙○○，並非被告已如前所述，且有該會單影本
      在卷可按，告訴人忽稱被告告以乙○○為會首，諉稱利息優厚、乙○○財力甚
      豐為誘，被告乃代乙○○招募本件互助會，忽稱原以為會首是被告，直至交了
      三次互助會款始知悉本件互助會首為乙○○，其前後指訴確有矛盾不一之情形
      ，且與被告所供、證人乙○○暨亦有參與本件互助會之證人何素蘭所證均有不
      符，難認其指訴被告確有施用詐術一節為真。至告訴人與乙○○既原不認識，
      被告因與乙○○係姊弟關係，告訴人乃經由被告始參加由乙○○所招募之本件
      互助會，而該互助會之標會地點遠在板橋市○○路二一六巷四五號，被告亦有
      參加該互助會，則該互助會單之交付及繳納會款均經由被告轉交告訴人或周慶
      民，自屬事理之常，無從以該互助會單上之得標金額曾由被告所寫及會款係由
      被告所代為轉交，即推認被告有分擔互助會首之職務，進而推認被告亦係擔任
      會首職務，而認被告有與乙○○共同為詐欺犯行。
  (二)被告堅稱其並未借標予乙○○，並辯稱乙○○冒標伊互助會，是等到他互助會
      出了問題才告訴伊等語，此部分證人乙○○雖則初稱其有向被告借標，有經被
      告同意等語，然嗣於本院同日訊問時又改稱：是我互助會出問題及被人告的時
      候，我那時要借用被告的互助會，我有打電話給被告，但找不到他本人，我就
      先標取互助會，但案發後我有告訴被告，他說標就標走了，但我並無冒被告之
      名參加互助會，確實是我冒標被告的互助會，與被告無關等語（見本院卷第九
      一頁），查證人乙○○就其是否有事先向被告借標一節，因事關彼究有無涉犯
      冒標、偽造文書犯行，難免避重就輕，所證雖有前後不一之情形，亦與其於所
      涉上揭詐欺一案中所供確有向被告借標一節不符，然觀諸乙○○於其所涉上揭
      詐欺一案，於偵查中曾坦承有向會員承認有些是冒標等語（見臺灣板橋地方法
      院檢察署八十九年度偵字第四八九號偵查卷第四七頁反面），復於審理中坦承
      有用其他人的名義即我親戚名義去當會員，我有經過他們的同意，是我標走後
      才跟他們說的，他們確實有加入等語，然嗣於審理中又改稱以親戚名義參加會
      ，標會時有經過他們同意，並無冒標等語（見臺灣板橋地方法院八十九年度易
      字第二四九五號卷第一宗第四四頁、第一九七頁），並陳明該互助會死會名單
      包括丁○、楊文玉、楊照祥（楊朝祥之誤）均係死會（見同上八十九年度易字
      第二四九五號卷第二宗第四頁），復於審理中供稱：我姐姐丁○我有標了他的
      會，他都不再理我，也不願意來幫我作證：：：剩楊文玉、楊朝祥二個活會等
      語（見同上卷第八二、一○○頁），再於臺灣高等法院審理中供稱：「（對於
      你在原審訊問時供述是你標走之後才跟親戚講的？）我沒有這樣講，如果親戚
      不同意我也不能將他的會標走，：：：楊照祥是甲○○的兒子，楊文玉是甲○
      ○的先生，丁○是我姐姐，甲○○與丁○是姑嫂關係，我本身認識甲○○，除
      了楊文玉及楊照祥之外，其他的都有同意將會借給我標：：：丁○沒有跟我一
      起主持，是丁○跟我的會多年，跟甲○○提起跟我的會有很好的利息，所以甲
      ○○才會透過丁○，由丁○告訴我她要跟會，會款也是由丁○收齊代繳給我，
      我的會員沒有臺中的會員，因為甲○○與我姐姐丁○有親戚關係，才會找我跟
      會，而我姐姐只是代轉會款而已，並沒有主持互助會，我才是會首等語（見臺
      灣高等法院九十一年度上易字第二二號卷第一五六、一五八、一五九、一六二
      、一六三頁），則證人乙○○於上開案件中對於其有無冒標情事；其向親戚借
      標是事先經過同意或標走後才說；告訴人之夫楊文玉、子楊朝祥所參加之會究
      係活會或死會等情，均有前後所供不一之情形，難認其所證確有事先經過被告
      同意借標一節屬實。至被告於前開周慶民所涉詐欺案件從未到庭，且未承認確
      有將其互助會借予周慶民標取，而其所供並未事先同意周慶民借標一節乃前後
      均屬一致，無從依證人周慶民前後不一之證言，即認定被告所辯非真。惟據證
      人乙○○所證其標取被告所參加之互助會，乃在互助會出問題及被人告之時，
      足見該投標行為係於被告與告訴人參加本件互助會後，歷經一段時間始發生，
      自難以該投標行為有無經被告事先同意與否，來推認告訴人參加本件互助會之
      初，被告有何施用詐術詐騙告訴人之情形。況被告本人既亦有參加本件互助會
      ，苟其有與該互助會首乙○○共同詐騙犯意，何致其本人與其女兒亦各參加一
      會，且其本人並未於倒會前即標取該互助會，而係由乙○○所標取？由此益證
      被告應未與乙○○有共同詐欺之犯意。
  (三)至告訴人於本院審理時所提出告訴人與何素蘭對談之錄音帶譯文，雖提及何素
      蘭之夫「春仔」很生氣，要一起去寫證詞：：：被告女兒有至何素蘭處哭哭啼
      啼云云，然查證人何素蘭就本件互助會參與情形，已於原審訊問時供證明確，
      其證言難認有何不利被告之處，自無從以告訴人與該證人對談內容不明確之錄
      音帶譯文為被告不利之認定。至證人何素蘭於原審所證支票提示情形，告訴人
      指稱係該證人所參加乙○○為會首之另一互助會之情形，亦無從據為本件不利
      被告之認定，而該證人何素蘭之夫是否很生氣，難認與本案被告是否詐欺有直
      接關係；至被告女兒事後縱有至該證人處之舉動，亦難認與本案被告是否詐欺
      有關，復無從以此推認被告是否有為本件詐欺犯行，從而本院乃認均與本件被
      告是否有詐欺犯行無關，應無再予傳訊證人何素蘭之必要，附此敘明。
  (四)再告訴人聲請傳訊證人即本件合會會員之一蔡李秀英到庭作證，然經本院調閱
      上揭證人乙○○所涉詐欺一案中，蔡李秀英曾多次於該案中出庭作證，並於該
      案審理中證述並不認識被告丁○等語明確（見臺灣高等法院九十一年度上易字
      第二二號卷第一六六頁），而證人乙○○所證其有事先經由被告同意標會一節
      既有如前所述之瑕疵，尚難認被告確有事先同意乙○○標取其所參加之互助會
      ，更無從推認被告有擅自允許乙○○冒用楊文玉、楊朝祥之名義標會，此部分
      事實，難認與證人蔡李秀英有何相關，自難認有予傳訊之必要，附此敘明。
  (五)又被告固有於互助會停標時，先行退還告訴人五萬元，分據被告與告訴人述明
      在卷，惟被告辯稱係因互助會倒了之後，告訴人吵吵鬧鬧，才告訴乙○○後先
      拿五萬元給告訴人，乙○○有說會給彼錢，但還沒有給等語，此經證人乙○○
      證述屬實，參酌被告與乙○○既係姊弟關係，且本件互助會告訴人確經由被告
      始參加，則被告縱有於倒會之後，先行為其弟乙○○代墊五萬元予告訴人，亦
      尚屬事理之常，難以此即可推認被告確與乙○○共涉詐欺會款犯行。
六、綜上所示，原審法院檢察署檢察官據告訴人之請求上訴暨告訴人所指各節，均無
    理由，應予駁回。
據上論斷，應依刑事訴訟法第三百六十八條，判決如主文。
本案經檢察官丙○○到庭執行職務。
中      華      民      國      九十二   年       二      月    二十五  日
                                    臺灣高等法院臺中分院刑事第六庭
                                          審判長法  官  李  文  雄
                                                法  官  邱  顯  祥
                                法  官  陳  秀  
右正本證明與原本無異。
不得上訴。
                                                書記官  黃  禎  祥
中      華      民      國      九十二   年       二      月    二十六  日
                                                                        Ｉ


司法院資訊處製作；財團法人民間司法改革基金會備份。
